臺灣花蓮地方法院小額民事判決
111年度花小字第167號
原      告  黃珮瑜

被      告  劉仟鍬
上列當事人間因被告過失傷害案件，原告提起刑事附帶民事訴訟
請求損害賠償事件，由本院刑事庭裁定移送前來（110年度交附
民字第45號），本院於民國111年11月3日言詞辯論終結，判決如
下：
    主      文
被告應給付原告新臺幣19,074元，及自民國110年10月28日起至
清償日止，按年息5%計算之利息。
原告其餘之訴駁回。
訴訟費用新臺幣1,000元由被告負擔。
本判決得假執行。但被告如以新臺幣19,074元為原告預供擔保，
得免為假執行。
    事實及理由
一、原告主張：被告甲○○未考領有合格之普通重型機車駕駛執照
    ，仍於民國109年9月16日15時45分許，騎乘車牌號碼000-000
    號普通重型機車，沿花蓮縣花蓮市中央路3段由南往北方向行
    駛，行經上開路段與建昌路交岔路口時，理應注意汽車行駛至
    交岔路口，其行進應遵守燈光號誌之指示，當時其行駛方向
    之號誌為圓形紅燈，應不得超越停止線或進入路口，且依當
    時天候晴、日間自然光線、柏油路面乾燥無缺陷、無障礙物
    且視距良好之情形，並無不能注意之情事，竟疏未注意，貿
    然闖越紅燈進入該交岔路口，適逢伊騎乘車牌號碼000-000號
    普通重型機車（下稱系爭機車），見燈號轉為綠燈後，沿建
    昌路由東往西方向起駛進入前揭交岔路口，被告甲○○見狀閃避
    不及，二車因而碰撞，致伊人、車倒地，並受有右側旋轉肌扭
    挫傷、頸部疼痛、疑似頸部椎間盤突出等傷害（下稱系爭傷
    害）及系爭機車毀損維修費用等語。又被告於同年9月至110
    年4月，時不時傳不知所謂的簡訊給伊，引起伊之焦慮。爰
    依侵權行為法律關係，請求被告賠償醫療費用3,654元、系
    爭機車維修費4,200元、親人看護費用20,000元、精神慰撫
    金22,146元。並聲明：被告應給付原告50,000元，並自刑事
    附帶起訴狀繕本送達翌日起至清償日止，按年息5%計算之利
    息；願供擔保請求宣告假執行。
二、被告則以：他們誣告伊，已經有判決書，伊沒有碰到原告，
    只是停下來有點親到原告的車等語。並聲明：原告之訴駁回
    。
三、得心證之理由：
　　原告主張被告因過失肇致系爭車禍之事實，有被告甲○○無駕
    駛執照駕車，因過失傷害人，處拘役五十日，如易科罰金，
    以新臺幣一千元折算一日之本院刑事庭111年度交簡字第2號
    確定判決可按，復據原告提出醫藥費用收據、診斷書等件為
    證，並經本院依職權調閱前開刑事案卷核閱無訛，本院審酌
    前開事證，堪認原告之主張為真實。被告雖以前詞置辯，然
    未舉證以實其說，復與前開事證不符，要無足採。
  ㈠按因故意或過失，不法侵害他人之權利者，負損害賠償責任
    ；汽車、機車或其他非依軌道行駛之動力車輛，在使用中加
    損害於他人者，駕駛人應賠償因此所生之損害；不法侵害他
    人之身體或健康者，對於被害人因此喪失或減少勞動能力或
    增加生活上之需要時，應負損害賠償責任；不法侵害他人之
    身體、健康、名譽、自由、信用、隱私、貞操，或不法侵害
    其他人格法益而情節重大者，被害人雖非財產上之損害，亦
    得請求賠償相當之金額，民法第184條第1項前段、第191 條
    之2前段、第193 條第1項、第195條第1項前段分別定有明文
    。經查，本件被告駕駛機車在使用中加損害於原告及系爭機
    車，業經本院認定如上。準此，被告就本件車禍之發生既有
    過失，且原告所受傷害及其所有之系爭機車所受損害與被告
    之過失行為間，亦有相當因果關係，原告依侵權行為之法律
    關係，向被告請求損害賠償，洵屬有據。
　㈡茲就原告請求金額審究如下：
  ⒈醫療費3,654元部分：此部分業據原告提出相關醫療費用單據
    及診斷證明書為據，核屬醫療上必要費用，其請求自屬有據
    ，應予准許。
  ⒉機車修理費4,200元部分：
　　原告主張其所有之上揭機車因本件車禍受損後，支出修理費
    為4,200元一情，業據提出與所述相符之估價單為憑（本院
    卷第16頁），惟按不法毀損他人之物者，應向被害人賠償其
    物因毀損所減少之價額，民法第196條定有明文，依上開條
    文請求賠償物被毀損所減少之價額，得以修復費用為估定之
    標準，但以必要者為限，例如：修理材料以新品換舊品，應
    予折舊（最高法院77年度第9次民事庭會議決議㈠參照）。依
    行政院86年12月30日臺86財字第52053號函所頒之「固定資
    產耐用年數表」，機器腳踏車之耐用年數為3年，依定率遞
    減法計算每年折舊率為千分之536，參酌營利事業所得稅查
    核准則第95條第6項規定，固定資產提列折舊採用定率遞減
    法則者，以1年為計算單位，其使用期限未滿1年者，按實際
    使用之月數相當於全年之比例計算之，不滿1月者，以1月計
    。查本件系爭機車出廠日期為2007年6月，有系爭機車車輛
    詳細資料報表頁面可參（警卷第57頁），而本件車禍發生日
    為109年9月16日，已使用超過3年，其車齡顯逾耐用年限，
    故其材料折舊應按新品價格10分之1計付為適宜，故原告主
    張之系爭機車修繕費用，扣除折舊額後，殘值為420元，是
    原告得請求之修車費用為420元，逾此部分，即無理由，不
    應准許。
  ⒊看護費用20,000元部分：
　　原告主張因本件車禍受傷需專人照顧，請求看護費用20,000
    元云云，為被告所否認，並以前詞置辯。經查，觀諸原告所
    提花蓮慈濟醫院Z000000000及Z000000000號診斷證明書（本
    院卷第29頁），並未記載原告所受傷勢需請專人照護之情，
    而原告迄未提出有請看護必要之證明，爰認原告此部分之請
    求，應屬無據，應予駁回。
  ⒋精神慰撫金22,146元部分：按慰撫金之賠償須以人格權遭遇
    侵害，使精神上受有痛苦為必要，其核給之標準固與財產上
    損害之計算不同，然非不可斟酌雙方身分資力與加害程度，
    及其他各種情形核定相當之數額（最高法院51年度台上字第
    223號判例可參）。本件原告因車禍受傷，精神上自受有痛
    苦。又原告係碩士班學生，在高中教書，每月薪資約有3萬
    元；被告為大學肄業，工作為摘菜，每月收入3,000元，名
    下有汽車2輛等情，除經兩造陳明外，並有稅務電子閘門財
    產所得調件明細表可參（本院卷第33頁至40頁），爰審酌被
    告無駕駛執照駕車之違規情節非輕、兩造上開身分資力狀況
    ，及原告因本件車禍事故受傷，其受有精神上之痛苦非小，
    及被告肇事後迄未賠償原告之損害等一切情狀，認原告請求
    精神慰撫金以15,000元為適當，逾此部分之請求，尚嫌過高
    ，應予扣除。
  ㈢綜上，原告因本件事故之發生，得向被告請求之金額為19,07
    4元（計算式：醫療費用3,654元＋機車修理費420元＋精神慰
    撫金15,000元＝19,074元），為有理由，應予准許；逾此部
    分，應予駁回。
四、末按給付無確定期限者，債務人於債權人得請求給付時，經
    其催告而未為給付，自受催告時起，負遲延責任。其經債權
    人起訴而送達訴狀，或依督促程序送達支付命令，或為其他
    相類之行為者，與催告有同一之效力。遲延之債務，以支付
    金錢為標的者，債權人得請求依法定利率計算之遲延利息。
    其利率未經約定，亦無法律可據者，週年利率為百分之5，
    為民法第229條第2項、第233條第1項前段、第203條分別明
    定。本件原告對被告之損害賠償請求權屬未定給付期限之金
    錢債權，故其就上述19,074元請求被告給付自起訴狀繕本送
    達翌日即110年10月28日（附民卷第33頁）起至清償日止，
    按年息百分之5計算之利息，亦屬有理。
五、綜上所述，原告依民法侵權行為之法律關係，請求被告給付
    19,074元，及自刑事附帶民事起訴狀繕本翌日即110年10月2
    8日起至清償日止，按年息5%計算之利息，即屬有據，應予
    准許。逾此範圍之請求，即無理由，應予駁回。
六、本件事證已臻明確，兩造其餘攻擊防禦方法及舉證，核與判
    決無影響，爰不另一一論述，併此敘明。
七、本件係依小額程序為被告敗訴之判決，依民事訴訟法第436
    條之20 規定，應依職權宣告假執行，並依同法第436條之23
    準用第436條第2項，適用同法第392條第2項規定，依職權宣
    告被告如預供擔保，得免為假執行。　　
八、訴訟費用負擔之依據：按各當事人一部勝訴、一部敗訴者，
    其訴訟費用，由法院酌量情形，命兩造以比例分擔或命一造
    負擔，或命兩造各自負擔其支出之訴訟費用，民事訴訟法第
    79條定有明文。查本件係經本院刑事庭裁定移送前來，原應
    免納裁判費，惟其中原告請求系爭財產損害部分，不屬被告
    過失傷害犯行所生之損害，依法不得提起附帶民事訴訟，惟
    原告於本件併為請求，核屬訴之追加，並已繳納裁判費。爰
    審酌原告所受傷害及被告侵權行為方式，認為原告請求金額
    有理由，應由被告負擔全部訴訟費用。
中　　華　　民　　國　　111 　年　　11　　月　　14　　日
                  花蓮簡易庭  法  官  李可文
以上正本係照原本作成。
如不服本判決，應於送達後20日內，向本院提出上訴狀（上訴狀
應表明上訴理由）並繳納上訴審裁判費；如於本判決宣示後送達
前提起上訴者，應於判決送達後20日內補提上訴理由書（須按對
造人數附繕本）。
如委任律師提起上訴者，亦應一併繳納上訴審裁判費。
對於小額程序之第一審判決之上訴，非以其違背法令之理由，不
得為之。且上訴狀內應記載表明（一）原判決所違背之法令及其
具體內容。（二）依訴訟資料可認為原判決有違背法令之具體事
實者。
中　　華　　民　　國　　111 　年　　11　　月　　14　　日
                              書記官  謝佩真